臺灣宜蘭地方法院交通事件裁定　　　　 96年度交聲字第161號
原處分機關　交通部公路總局臺北區監理所宜蘭監理站
異　議　人
即受處分人　丙○○
上列異議人因違反道路交通管理處罰條例案件，對於交通部公路
總局臺北區監理所宜蘭監理站於民國96年5月16日所為宜監字第
裁43-Q00000000號裁決處分，聲明異議，本院裁定如下：
        主  文
異議駁回。
        理  由
一、原處分意旨略以：異議人即受處分人丙○○於民國96年2月1
    0日22時47分許，駕駛車牌號碼Q3-3418號自小客車沿宜蘭縣
    宜蘭市○○路左轉自強路方向行駛，因闖紅燈為警在自強路
    與中山路口處攔下告發，經交通部公路總局臺北區監理所宜
    蘭監理站以宜監字第裁43-Q00000000號裁決書依違反道路交
    通管理處罰條例第53條第1項及第63條第1項第3款之規定，
    處罰鍰新臺幣（下同）4,500元，並記違規點數3點等語。
二、異議意旨略以：異議人當時左轉時號誌為綠燈，時速為30公
    里，如果其有闖紅燈，警察舉發時應按鳴警鈴警示，但警察
    卻未按鳴，且未當場將攔下，反而至自強路與中山路口處，
    方將異議人攔下。又本件無照片或錄影以資證明異議人有闖
    紅燈，為此，聲明異議云云。
三、按汽車駕駛人，行經有燈光號誌管制之交岔路口闖紅燈者，
    處1,800元以上5,400元以下罰鍰；汽車駕駛人駕駛汽車違反
    道路交通管理處罰條例第53條規定者，並記違規點數3點，
    道路交通管理處罰條例第53條第1項、第63條第1項第3款分
    別定有明文。
四、經查：
（一）異議人於上揭時間，駕駛上開自小客車，沿宜蘭縣宜蘭市
      ○○路左轉自強路方向行駛，至自強路與中山路口處為警
      攔停，警方以其闖紅燈而開單告發之事實，業據異議人陳
      述明確（詳本院卷第15頁）。
（二）證人即告發之宜蘭縣警察局宜蘭分局進士派出所副所長乙
      ○○及警員甲○○均證稱：當天執行防竊勤務沿健康路二
      段往南行駛巡邏，至健康路靠近自強路口時，因為沿著路
      邊慢行，異議人之車速較巡邏車快，異議人在健康路左轉
      自強路，其先踩煞車後再左轉。而當時為晚上，且因執行
      防竊勤務而未開警示燈，故異議人可能沒看見巡邏車。當
      時伊與甲○○均看見此情形，認為該車碰到巡邏車還會闖
      紅燈，依經驗應有問題，所以尾隨異議人之自小客車並將
      其攔下等語（詳本院卷第16、17頁）。並提出勤務分配表
      1紙（詳本院卷第20頁），其上載明該日22時至24時，證
      人二人執行「縣政各街防竊兼巡守隊會哨」勤務，足證證
      人二人當時確有在該區執行防竊勤務之事實，且證人所述
      異議人車行方向與異議人所述一致，故異議人辯稱：當時
      未見警車等語（詳本院卷第17頁），應係其未注意證人之
      警車當時靠路邊慢行所致。而證人當時執行防竊勤務，且
      能確切陳述異議人之車行方向，故證人應確有看見異議人
      之自小客車行駛過程。又上開證人與異議人素不相識、又
      無怨隙，應無故意攀誣可能，其所為證詞應堪採信。何況
      警員執行公務時，本身即受有行政懲處責任之監督，且其
      到庭具結作證，更係以刑事責任擔保其證言之真實性，故
      上開證述內容，以及其所記錄舉發之本件違規事實，經核
      應無不可採信之處。從而異議人於前述時、地，駕駛自小
      客車行經設有燈光號誌管制設施之交岔路口時，有闖紅燈
      之違規行為，應可認定。
（三）異議人雖以警察舉發時未照相、錄影，缺乏證據云云為辯
      ，惟按警察舉發交通違規行為，並不以照相或錄影為必要
      之證明方法，若強求各種交通違規行為均需以照相或錄影
      為其裁罰依據，事實上殆不可行，蓋諸多違規行為之發生
      難以預期，違規狀態稍縱即逝，如闖紅燈（在未設置闖紅
      燈自動照相儀器之處所）；未戴安全帽之騎士見警攔查，
      隨即戴上安全帽；未繫安全帶之汽車駕駛見警攔查，隨即
      繫上安全帶等情形，尚無足期待此類違規行為均須照相為
      證，且警察係在現場執行維持交通勤務，該路段交通之繁
      忙情況必係較一般路段為甚，警察在現場執行交通勤務時
      ，係立於親自所親聞之事實，應無可能恣意擅斷之作為，
      是本件縱然未有照相、錄影存證，但異議人既確有於前開
      時、地騎乘機車闖紅燈之違規事實，仍得予以處罰。況本
      件證人係執行防竊勤務而非交通勤務，自不可能要求其攜
      帶舉發違反道路交通安全規則之器材。再者警員舉發交通
      違規案件，為行政行為一種，本可依事件性質及舉發當時
      其他相關狀況，而為不同方式之取締或逕行舉發，此為執
      行公權力所必然，而非必以照相或攝影等方式為之。是公
      務員執行職務係代表國家行使公權力，本即具有公信力，
      如謂公務員一切行政行為均需預留證據以證其實，則國家
      行政勢必窒礙難行，據此，刑事訴訟法就犯罪證據有關之
      規定中與屬行政秩序罰之交通違規裁罰本質不合之部分，
      自不在準用之列。異議人辯稱員警舉發違規闖紅燈，需提
      出相關照片為證，容無足採，遑論其未提出任何證據證明
      其對舉發員警之質疑為合理，亦難認其異議為有理由。
五、綜上所述，異議人於前述時、地違規闖紅燈之事實既可認定
    。原處分機關依道路交通管理處罰條例第53條第1項、第63
    條第1項第3款規定，裁處抗告人罰鍰4,500元，並記違規點
    數3點，於法並無不合。異議人猶執前詞，指摘原處分違法
    ，為無理由，應予駁回。
六、據上論斷，應依道路交通案件處理辦法第19條，裁定如主文
    。
中　　華　　民　　國　　96　　年　　7 　　月　　5 　　日
                  交通法庭  法  官  張育彰
以上正本證明與原本無異。
如不服本裁定應於送達後5日內向本院提出抗告狀（應附繕本）
。
                            書記官  林慶生
中　　華　　民　　國　　96　　年　　7 　　月　　9 　　日
